最高法院民事裁定　　　　　　　　　 111年度台上字第1771號
上　訴　人　新北市永和區公所

法定代理人　陳 怡 君
訴訟代理人　王 秉 信律師
被 上訴 人　許 少 楓（原名許千瑞）

　　　　　　高陳育隨
　　　　　　許 彥 綸
　　　　　　許 景 承
　　　　　　許 廷 生
上列當事人間請求國家賠償等事件，上訴人對於中華民國111年3
月23日臺灣高等法院第二審更審判決（110年度重上國更一字第2
號），提起上訴，本院裁定如下：
    主  文
上訴駁回。
第三審訴訟費用由上訴人負擔。
    理  由
一、按上訴第三審法院，非以原判決違背法令為理由，不得為之
    。又提起上訴，上訴狀內應記載上訴理由，表明原判決所違
    背之法令及其具體內容，暨依訴訟資料合於該違背法令之具
    體事實，其依民事訴訟法第469條之1規定提起上訴者，並應
    具體敘述為從事法之續造、確保裁判之一致性或其他所涉及
    之法律見解具有原則上重要性之理由，同法第467條、第470
    條第2項定有明文。而依同法第468條規定，判決不適用法規
    或適用不當者，為違背法令；依同法第 469條規定，判決有
    該條所列各款情形之一者，為當然違背法令。是當事人提起
    上訴，如以同法第 469條所列各款情形為理由時，其上訴狀
    或理由書應表明該判決有合於各該條款規定情形之具體內容
    ，及係依何訴訟資料合於該違背法令之具體事實。如依同法
    第 468條規定，以原判決有不適用法規或適用法規不當為理
    由時，其上訴狀或理由書應表明該判決所違背之法令條項，
    或大法官解釋、憲法法庭裁判字號，或成文法以外之習慣或
    法理等及其具體內容，暨係依何訴訟資料合於該違背法令之
    具體事實；如依同法第469條之1規定提起上訴，則應具體敘
    述為從事法之續造、確保裁判之一致性或其他所涉及之法律
    見解具有原則上重要性之理由。上訴狀或理由書如未依上述
    方法表明，或其所表明者與上開法條規定不合時，即難認為
    已合法表明上訴理由，其上訴自非合法。
二、本件上訴人對於原判決提起上訴，雖以該判決違背法令為由
    ，惟核其上訴理由狀所載內容，係就原審取捨證據、認定事
    實之職權行使，所論斷：新北市永和區之永福橋上路燈基座
    下方遭他人私接而呈Ｕ字型懸掛在橋下之電線（下稱系爭電
    線），有妨礙通行安全或影響交通安全之虞。上訴人為管理
    維護機關，負有排除系爭電線之義務，竟未予排除，致於民
    國 104年10月21日21時30分許，行經上開橋下之曳引車車頂
    扯落系爭電線，懸垂至環河東路路面，致被上訴人之被繼承
    人高秀玲於同日21時54分許騎駛機車行至上開橋下時，機車
    把手遭系爭電線勾纏而人車失控向左偏斜，隨即遭左後方行
    駛中之小客車撞上，高秀玲因而向右前方彈出倒地受傷，經
    緊急送醫後死亡（下稱系爭事故）。上訴人為系爭事故地點
    之管理維護機關，未盡早排除系爭電線，以確保通行之安全
    ，其管理有欠缺，與系爭事故之發生具有相當因果關係；且
    上訴人亦未證明高秀玲對系爭事故之發生有與有過失情事。
    從而，被上訴人依國家賠償法第3條第1項規定，請求上訴人
    給付被上訴人許少楓新臺幣（下同）141萬2,059元本息（醫
    療費用2,059元、殯葬費用41萬元、精神慰撫金100萬元），
    及給付被上訴人高陳育隨、許彥綸、許景承及許廷生各精神
    慰撫金 100萬元本息，均為有理由，應予准許等情，指摘為
    不當，並就原審已論斷或其他於判決結果無影響者，泛言未
    論斷或論斷矛盾、違背論理法則，而未表明依訴訟資料合於
    該違背法令之具體事實，並具體敘述為從事法之續造、確保
    裁判之一致性或其他所涉及之法律見解具有原則上重要性之
    理由，難認已合法表明上訴理由。依首揭說明，應認其上訴
    為不合法。末查，新北市政府道路養護、管理執行計畫考評
    要點於103年3月25日修正發布時，就附件受評單位為各區公
    所之年度考評表「人行道、橋樑、地下道及路燈之管理維護
    」之考評內容有「天橋、橋樑或地下道有無表面破損、脫漆
    、排水管阻塞、附屬設施損壞、障礙物或違規附掛纜線…」
    （見一審卷二第 383-385頁）；而新北市政府橋梁附掛管線
    管理要點於同年5月21日訂定發布，上開二項要點於104年10
    月21日系爭事故發生時，均為有效施行之法規；上訴人於原
    審審理時，並不否認有依上開二項要點執行之行政義務，亦
    不爭執其為永福橋之路燈、橋梁（及附掛纜線）之管理維護
    機關（見原審卷一第114-115、247頁）。則原審認上訴人未
    能適時排除系爭電線，就永福橋下供公眾通行之環河東路公
    共設施之管理有欠缺，致發生系爭事故，依國家賠償法第 3
    條第 1項規定，應負損害賠償責任，尚無違背法令可言。至
    原判決贅列之其他理由，無論當否，要與裁判結果不生影響
    ，附此敘明。
三、據上論結，本件上訴為不合法。依民事訴訟法第 481條、第
    444條第1項、第95條、第78條，裁定如主文。
中    華    民    國   111    年    7     月    7     日
                      最高法院民事第七庭
                          審判長法官  林  恩  山  
                                法官  吳  青  蓉  
                                法官  黃  麟  倫  
                                法官  吳  美  蒼  
                                法官  邱  瑞  祥  
本件正本證明與原本無異
                                      書  記  官
中    華    民    國   111    年    7     月    14    日